【裁判字號】    98,易,3335
【裁判日期】    990520
【裁判案由】    業務侵占
【裁判全文】
臺灣臺北地方法院刑事判決              98年度易字第3335號
公  訴  人  臺灣臺北地方法院檢察署檢察官
被      告  甲○○
上列被告因業務侵占案件，經檢察官提起公訴（九十八年度偵字
第一七二八三號）及移送併案審理（九十八年度偵字第二八○七
九號），被告於本院準備程序中就被訴事實為有罪之陳述，經告
知簡式審判程序之旨，並聽取公訴人及被告之意見後，本院合議
庭認為適宜由受命法官獨任進行簡式審判程序而裁定改由受命法
官獨任進行簡式審判程序審理，判決如下：
    主  文
甲○○意圖為自己不法之所有，而侵占對於業務上所持有之物，
處有期徒刑壹年貳月。
    事  實
一、甲○○為創新公寓大廈管理維護股份有限公司（下稱創新公
    司）員工，於民國九十六年十月六日受創新公司指派而擔任
    臺北市○○區○○路三段一○九號哈佛名門公寓大廈管理委
    員會（下稱哈佛管委會）之總幹事（於同年月八日交接完畢
    ），負責住戶管理費及其他各項費用之收取工作及支付修繕
    廠商費用，為從事業務之人。詎甲○○無力償還因投資股票
    虧損向友人借款之款項，竟基於意圖為自己不法所有之接續
    犯意，在上址為下列業務侵占行為：
    (一)自九十六年十一月間某日起至九十八年六月間某日止，在
      上址收取住戶繳交之管理費後，將管理費共計新臺幣（下
      同）八十六萬九千九百十三元（起訴書誤認為一百零三萬
      三千三百八十元，業經公訴人於九十九年一月十四日、審
      理時當庭更正），以變易持有為所有之意思而接續侵占入
      己。
    (二)於九十七年六月二十四日，在收取哈佛管委會交付之電梯
      專戶款項五萬元後，未轉存入哈佛管委會之電梯專戶內，
      以變易持有為所有之意思而侵占入己。
    (三)於九十七年十一月三十日取得哈佛管委會同意支付廠商一
      品工程防水有限公司防水工程款十五萬九千八百元（內含
      手續費三十元）後，以變易持有為所有之意思將該款項予
      以侵占而於九十七年十二月八日匯款十五萬九千七百七十
      元（不含匯費三十元）予不知情之林秀儀帳戶以支付其個
      人之欠款。復於同年十二月二十八日取得哈佛管委會同意
      支付廠商一品工程防水有限公司防水工程款共十九萬五千
      元（內含手續費三十元），以變易持有為所有之意思將該
      款項予以侵占而於九十八年一月五日匯款十九萬四千九百
      七十元（不含匯費三十元）予不知情之林秀儀帳戶以支付
      其個人之欠款。
    (四)於九十八年五月二十七日（起訴書誤載為五月七日，應予
      更正），在收取臺北市○○區○○路三段一○九號六樓之
      一住戶之裝潢保證金五萬元支票後，以變易持有為所有之
      意思而將該支票予以侵占，並交不知情之林秀儀支付欠款
      ，該支票已於九十八年六月十七日提示兌現。
    嗣因一品工程防水有限公司於九十八年六月間通知哈佛管委
    會尚未支付九十七年之修繕費用，經哈佛管委會向甲○○詢
    問及對帳後而悉上情。
二、案經哈佛管委會訴由臺北市政府警察局大安分局報請臺灣臺
    北地方法院檢察署檢察官偵查起訴及移送併案審理後，因甲
    ○○於本院準備程序中就被訴事實為有罪之陳述，本院合議
    庭認為適宜由受命法官獨任進行簡式審判程序而裁定改由受
    命法官獨任進行簡式審判程序審理。
    理  由
一、上開事實，業據被告甲○○自白不諱，核與證人即告訴人哈
    佛管委會之代表人乙○○證述情節相符（見九十八年度偵字
    第一七二八三號偵查卷宗第六至八頁、第二十二至二十五頁
    、第五十七至五十八頁），復經創新公司總經理丙○○於警
    詢中陳述明確（見九十八年度他字第八二二八號偵查卷宗第
    四十一至四十三頁），並有被告之個人資料卡、員工服務保
    證書、哈佛名門公寓大廈管理委員會總幹事交接清冊、裝潢
    保證金收據、支票、臺灣銀行匯出匯款庫款轉移回條聯、一
    品工程防水有限公司哈佛名門未付款款項明細、哈佛名門大
    廈管理委員會九十七年十二月一般支付憑證、免用統一發票
    收據、哈佛名門大廈管理委員會九十七年十一月一般支付憑
    證、免用發票收據（以上均影本、見九十八年度偵字第一七
    二八三號偵查卷宗第二十八至三十一頁、第四十三至五十二
    頁）、被告侵占款項及單據時程明細表、未存入金額明細表
    、存摺已入未銷帳明細、哈佛名門社區甲○○侵占管理費時
    程表（以上見九十八年度偵字第一七二八三號偵查卷宗第六
    十至六十六頁）、被告經手管理費之收據存根聯、哈佛管委
    會之存摺、代收票據紀錄簿、代收票據憑摺、哈佛名門大廈
    管理委員會九十七年六月一般支付憑證（均影本）等在卷可
    按，是被告之任意性自白顯與事實相符。本案事證明確，被
    告犯行堪以認定，應予依法論科。
二、被告為創新公司員工，於九十六年十月六日受創新公司指派
    而擔任哈佛管委會之總幹事（於同年月八日交接完成），負
    責住戶管理費及其他各項費用之收取工作及支付修繕廠商費
    用，為從事業務之人。核被告所為，係犯刑法第三百三十六
    條第二項之業務侵占罪。被告於前開事實欄一所載之密接時
    間內，在前開臺北市○○區○○路三段一○九號哈佛管委會
    處多次為業務侵占之犯行，係基於單一業務侵占之犯意而接
    續進行，為接續犯，應僅論以一罪。至移送併案審理部分，
    與起訴部分為相同之事實，本院本應加以審理。爰審酌被告
    並無前科，素行尚可，因無力償還因投資股票虧損向友人借
    款之款項而萌生為本案業務侵占犯行之犯罪動機、目的、手
    段、侵占款項之金額達一百三十二萬四千七百十三元，於本
    案發生後並未與告訴人哈佛管委會和解償還侵占款項，而係
    由創新公司與告訴人哈佛管委會達成協議清償被告所侵占之
    款項，有創新公司清償明細、協議書、收據等在卷可查，被
    告迄今仍不與代其償還侵占款之創新公司達成和解或取得諒
    解，顯無還款之誠意，兼衡其生活狀況、智識程度暨犯罪後
    坦承犯行之態度等一切情狀，認公訴人於本院審理中所求處
    之有期徒刑一年六月，尚嫌過重，爰量處如主文所示之刑。
據上論斷，應依刑事訴訟法第二百七十三條之一第一項、第二百
九十九條第一項前段，刑法第三百三十六條第二項，刑法施行法
第一條之一第一項、第二項前段，判決如主文。
本案經檢察官鄭深元到庭執行職務
中    華    民    國    99    年    5    月     20    日
                  刑事第十一庭  法  官  黃紹紘
以上正本證明與原本無異。
如不服本判決應於收受送達後十日內向本院提出上訴書狀，並應
敘述具體理由；其未敘述上訴理由者，應於上訴期間屆滿後二十
日內向本院補提理由書（均須按他造當事人之人數附繕本）「切
勿逕送上級法院」。告訴人或被害人如對於本判決不服者，應具
備理由請求檢察官上訴，其上訴期間之計算係以檢察官收受判決
正本之日期為準。
                                書記官  陳靜君
中    華    民    國    99    年    5     月    26    日
附錄本案論罪科刑所犯法條全文
刑法第三百三十六條
對於公務上或因公益所持有之物，犯前條第一項之罪者，處一年
以上七年以下有期徒刑，得併科五千元以下罰金。
對於業務上所持有之物，犯前條第一項之罪者，處六月以上五年
以下有期徒刑，得併科三千元以下罰金。
前二項之未遂犯罰之。

司法院資訊處製作；財團法人民間司法改革基金會備份。
